臺灣高等法院刑事判決
109年度上訴字第3228號
上  訴  人  
即  被  告  張梓威



選任辯護人  林詠御律師(法扶律師)
上列上訴人因違反毒品危害防制條例案件，不服臺灣新北地方法
院108年度訴字第788號，中華民國109年4月27日第一審判決（起
訴案號：臺灣新北地方檢察署108年度偵字第6989號、第7181號
），提起上訴，本院判決如下：
    主  文
原判決撤銷。
張梓威販賣第三級毒品未遂，處有期徒刑壹年拾月，扣案之華為
廠牌行動電話壹支（含門號○○○○○○○○○○號SIM 卡壹張）、含第三
級毒品氟硝西泮成分之藥錠陸拾捌顆（驗餘總淨重拾參點伍零零
伍公克），均沒收；又販賣第三級毒品未遂，處有期徒刑貳年，
扣案之華為廠牌行動電話壹支（含門號○○○○○○○○○○號SIM 卡壹張
）、含第三級毒品氟硝西泮成分之藥錠肆顆（驗餘總淨重零點柒
伍貳參公克），均沒收。應執行有期徒刑貳年陸月。
    事  實
一、張梓威明知氟硝西泮（Flunitrazepam ，俗稱FM2）係毒品
    危害防制條例第2 條第2 項第3 款所規定之第三級毒品，不
    得非法販賣，其於民國108 年2 月間，因失眠就診，經址設
    臺北市○○區○○路0段000號培靈醫院之醫師開立處方箋，而自
    該院取得成分含有第三級毒品氟硝西泮之藥錠後，竟均意圖
    營利，各基於販賣第三級毒品之犯意，分別為以下犯行：
（一）於108 年2 月27日4 時11分許，在不詳地點，以其所有華
      為廠牌門號0000000000號行動電話連結網際網路，登入We
      chat聊天群組「低調區【版五】」內，以ID為「kane8451
      」、帳號「職業飛機」、暱稱「歐特」（嗣改為「職業飛
      機」）之帳號，張貼「拋f 戰鬥機」之販賣毒品訊息，供
      不特定人觀覽，欲伺機販售上開第三級毒品以牟利。適有
      新北市政府警察局中和分局員警於同日6 時30分許，執行
      網路巡邏勤務時發現此販賣毒品訊息，即喬裝買家並以「
      蘭妮娛樂」為暱稱，與張梓威洽談購買第三級毒品事宜，
      並約定在新北市○○區○○路000 號1 樓駭客生活網咖館旁夾
      娃娃機店內，交易含第三級毒品氟硝西泮成分之藥錠20顆
      。其後，張梓威即搭乘由其不知情表哥李學華所騎乘之車
      牌號碼000-000號重型機車（下稱上開機車）至上開約定
      地點，嗣於同日13時15分許，張梓威將上開藥錠置於夾娃
      娃兌幣機上欲交付，並向喬裝員警索取對價新臺幣（下同
      ）200 元時，喬裝員警即表明身分當場逮捕而未遂，並分
      別自上開機車車廂、夾娃娃兌幣機、李學華身上扣得含第
      三級毒品氟硝西泮之藥錠9 顆、20顆、40顆（共69顆，含
      68顆及不完整1顆，驗前總淨重13.6995 公克，驗餘總淨
      重13.5005 公克），及上開張梓威所有，供其犯本件之罪
      所用之華為廠牌行動電話1 支（含門號0000000000SIM卡1
      張）。
（二）於108 年2 月27日4 時57分許，在不詳地點，以上開其所
      有華為廠牌門號0000000000號行動電話連結網際網路，登
      入Wechat聊天群組「雙北走透透廣（367 ）」內，以上開
      帳號「職業飛機」及暱稱「航空母艦」張貼「拋戰鬥機」
      之販賣毒品訊息，供不特定人觀覽，欲伺機販售上開第三
      級毒品以牟利。適有臺北市政府警察局大同分局員警於10
      8 年3 月2 日4 時58分許，執行網路巡邏勤務發現此販賣
      毒品訊息，即喬裝買家並以「土狗」為暱稱，與張梓威洽
      談購買第三級毒品事宜，並約定在新北市○○區○○路000 號
      路旁，以600 元價格交易含第三級毒品氟硝西泮成分之藥
      錠4 顆。嗣張梓威於同日20時31分許依約到場，欲交付約
      定毒品並收取對價時，喬裝員警即表明身分當場逮捕而未
      遂，並扣得上開欲交付之含第三級毒品氟硝西泮之藥錠4 
      顆（驗前總淨重0.8 公克，驗餘總淨重0.7523公克）。
二、案經新北市政府警察局中和分局、臺北市政府警察局大同分
    局報請臺灣新北地方檢察署檢察官偵查起訴。 
    理  由
壹、證據能力之認定部分：
　　按刑事訴訟法第159 條之5 立法意旨，在於確認當事人對於
    傳聞證據有處分權，得放棄反對詰問權，同意或擬制同意傳
    聞證據可作為證據，屬於證據傳聞性之解除行為，如法院認
    為適當，不論該傳聞證據是否具備刑事訴訟法第159 條之1
    至第159 條之4 所定情形，均容許作為證據，不以未具備刑
    事訴訟法第159 條之1 至第159 條之4 所定情形為前提。此
    揆諸「若當事人於審判程序表明同意該等傳聞證據可作為證
    據，基於證據資料愈豐富，愈有助於真實發見之理念，此時
    ，法院自可承認該傳聞證據之證據能力」立法意旨，係採擴
    大適用之立場。蓋不論是否第159 條之1 至第159 條之4 所
    定情形，抑當事人之同意，均係傳聞之例外，俱得為證據，
    僅因我國尚非採澈底之當事人進行主義，故而附加「適當性
    」之限制而已，可知其適用並不以「不符前四條之規定」為
    要件（最高法院104 年度第3 次刑事庭會議決議參照）。經
    查，本件以下所引用之供述或非供述證據，因檢察官、被告
    張梓威及被告之選任辯護人已於本院準備程序就證據能力均
    表示沒意見（見本院卷第85至87 頁），且迄至言詞辯論終
    結前均未聲明異議，而本院審酌上開供述或非供述等證據資
    料製作時之情況，無不當取供及證明力明顯過低之瑕疵，認
    以之作為證據應屬適當，揆諸前開規定，本院認前揭證據資
    料有證據能力，合先敘明。
貳、認定被告犯罪事實所憑之證據及理由：
一、上揭事實欄一（一）所示事實，業據被告於偵查及原審、本
    院審理時均坦白承認（見108 年度偵字第6989號卷【下稱偵
    一卷】第21至22頁、第133頁；原審法院108年度訴字第788
    號卷【下稱原審卷】第88頁、第112至113頁；本院卷第132
    至133頁），並核與證人即查獲本案員警曾信豪於檢察官訊
    問時所具結證述之情節一致（見偵一卷第161至162頁），且
    經證人李學華於警詢及偵查中證述在卷（見偵一卷第29至35
    頁、第139至143頁），此外，復有新北市政府警察局中和分
    局108 年2 月27日職務報告、搜索扣押筆錄、扣押物品目錄
    表各1份；Wechat語音留言譯文1份；販賣毒品訊息截圖1 張
　　；被告與員警Wechat對話截圖8 張；查獲照片18張；Wechat
    通話錄音光碟在卷可稽（見偵一卷第17頁、第65至69頁、第
    103至107頁、第110至118頁、第173至175頁），及上開含第
    三級毒品氟硝西泮之藥錠共69顆；被告所有，供其犯本件之
    罪所用之華為廠牌行動電話1 支（含門號0000000000SIM卡1
    張）扣案為證，而上開扣案之白色圓形錠劑69顆（含68顆及
    不完整1顆），經送臺北榮民總醫院鑑驗，鑑驗結果均檢出
    第三級毒品氟硝西泮成分，驗前總淨重13.6995 公克，驗餘
    總淨重13.5005 公克（驗餘67顆及不完整1顆）等節，有臺
    北榮民總醫院108 年4 月12日北榮毒鑑字第C0000000號毒品
    成分鑑定書1份在卷足憑（見偵一卷第177頁），堪認被告上
    開任意性自白核與事實相符，可以採信。
二、上揭事實欄一（二）所示事實，業據被告於偵查及原審、本
    院審理時均坦白承認（見108 年度偵字第7181號卷【下稱偵
    二卷】第16至17頁、第81至83頁；原審卷第88頁、第112至1
    13頁；本院卷第133至134頁），並核與證人即查獲本案員警
    葉文禮於檢察官訊問時所具結證述之情節一致（見偵二卷第
    115至116頁）此外，復有臺北市政府警察局大同分局警備隊
    108 年3 月3日職務報告書、搜索扣押筆錄、扣押物品目錄
    表各1份；Wechat通話譯文2 份；毒品照片、被告Wechat個
    人資料首頁、販賣毒品訊息截圖各1 張；被告與員警Wechat
    對話截圖9張在卷足稽（見偵二卷第11至12頁、第37至39頁
    、第43頁、第49至53頁、第57至66頁），及上開含第三級毒
    品氟硝西泮之藥錠共4顆；被告所有，供其犯本件之罪所用
    之華為廠牌行動電話1 支（含門號0000000000SIM卡1張）扣
    案可資佐證，而上開扣案之白色圓形錠劑4顆，經送交通部
    民用航空局鑑驗，鑑驗結果均檢出第三級毒品氟硝西泮成分
    ，驗前總淨重0.8 公克，驗餘總淨重0.7523公克等節，有交
    通部民用航空局航空醫務中心108 年3 月15日航藥鑑字第00
    00000 號毒品鑑定書1份在卷足佐（見偵二卷第101頁），是
    認被告上開任意性自白核與事實相符，亦堪採信。
三、按販賣毒品之行為，本無一定之公定價格，是其各次買賣之
    價格，當亦各有差異，而或隨供需雙方之資力、關係之深淺
    、需求之數量、貨源之充裕與否、販賣者對於資金之需求如
    何即殷切與否，以及政府查緝之態度，進而為各種不同之風
    險評估，而為機動性之調整，是其價格標準，自非一成不變
    ，且販賣者從各種「價差」或「量差」或係「純度（如摻入
    葡萄糖等物）」謀取利潤方式，或有差異，然其所圖利益之
    非法販賣行為目的，則屬相同，並無二致。因之，販賣利得
    ，除經行為人（被告）坦承，或帳冊價量至臻明確，確實難
    以究其原委（最高法院87年台上字第3164號判決意旨參照）
    。然按政府為杜絕毒品之氾濫，對於查緝施用及販賣毒品之
    工作，無不嚴加執行，販賣毒品罪又係重罪，設若無利可圖
    ，衡情一般持有毒品之人當無輕易將所持有之毒品轉讓他人
    而甘冒於再次向他人購買時，而有被查獲移送法辦之危險之
    理，職是之故，縱未確切查得販賣賺取之實際差價，但除別
    有事證，足認係按同一價格轉讓，確未牟利外，尚難執此即
    認非法販賣之事證有所不足，致知過坦承者難辭重典，飾詞
    否認者反得逞僥倖，而失情理之平。以本案而論，被告與事
    實欄一（一）、（二）所示交易對象即喬裝買家之員警，均
    非至親，彼此間亦無特殊情誼，茍無利得，絕無甘冒重典，
    以原價買賣第三級毒品或無償調借之理，且衡常被告對於毒
    品價格昂貴，取得不易，毒品交易為政府檢警機關嚴予取締
    之犯罪，法律並就此懸有重典處罰等情，當知之甚稔，倘無
    從中賺取差價或投機貪圖小利，豈有甘冒重典依購入價格轉
    售或代購之理，況被告取得本案含第三級毒品氟硝西泮之藥
    錠，並未另行支付藥品費，而被告係與喬裝買家之員警分別
    約定以200 元、600 元之價格出售等情，業據被告於原審、
    本院供述明確（見原審卷第88頁；本院卷第132至134頁），
    是被告上開販賣毒品均有營利之意圖，堪以認定。
四、綜上所述，本件事證明確，被告上揭2次販賣第三級毒品未
    遂犯行，足可認定，均應依法論科。
參、新舊法之比較與適用：
　　按行為後法律有變更者，適用行為時之法律，但行為後之法
    律有利於行為人者，適用最有利之法律，刑法第2 條第1 項
    定有明文。本件被告行為後，毒品危害防制條例第4條第3項
    及同條例第17條第2項業於109年1月15日修正公布，並於同
    年7月15日施行，經查：
一、修正前毒品危害防制條例第4條第3項規定：「製造、運輸、
    販賣第三級毒品者，處7 年以上有期徒刑，得併科新臺幣7 
    百萬元以下罰金。」修正後毒品危害防制條例第4條第3項則
    規定：「製造、運輸、販賣第三級毒品者，處7年以上有期
    徒刑，得併科新臺幣1千萬元以下罰金。」修正後毒品危害
    防制條例第4條第3項，將法定刑自「7 年以上有期徒刑，得
    併科新臺幣7 百萬元以下罰金」，提高為「7年以上有期徒
    刑，得併科新臺幣1千萬元以下罰金」，經比較新、舊法律
    ，修正後毒品危害防制條例第4條第3項並無較有利於被告之
    情形。
二、修正前毒品危害防制條例第17條第2 項原規定：「犯第四條
    至第八條之罪於偵查及審判中均自白者，減輕其刑。」修正
    後毒品危害防制條例第17條第2項則規定：「犯第四條至第
    八條之罪於偵查及歷次審判中均自白者，減輕其刑。」，而
    本件被告迭於偵查及原審、本院審理時，就上開販賣第三級
    毒品未遂犯行，均自白不諱，即不論適用修正前、後毒品危
    害防制條例第17條第2 項之規定，均符合該減刑要件，新舊
    法處罰之輕重相同，對被告而言即無有利或不利之情形。　
三、稽此，就本件論罪科刑有關之事項，經綜合法律修正前後之
    整體比較，揆諸刑法第2 條第1 項之「從舊從輕」原則，適
    用修正前之刑罰法律，對被告較為有利，自應就被告上開所
    為整體適用被告行為時即修正前毒品危害防制條例之相關規
    定。
肆、論罪部分：
一、按氟硝西泮屬毒品危害防制條例第2 條第2 項第3 款列管之
    第三級毒品，不得非法販賣。又據前述，被告固於事實欄一
    （一）、（二）所示時間，與喬裝買家之員警達成交易含第
    三級毒品氟硝西泮藥錠數量、價額等買賣契約之合致，嗣後
    並進行交易，惟因喬裝買家之員警於本案均僅係為達緝毒之
    目的，始向被告購買第三級毒品，均無買受之真意而不遂，
    是核被告所為，均係犯修正前毒品危害防制條例第4 條第6
    項、第3 項之販賣第三級毒品未遂罪（共2 罪）。
二、被告所犯上開2 次販賣第三級毒品未遂犯行，犯意各別、行
    為互殊，應予分論併罰。
三、再按犯第四條至第八條之罪於偵查及審判中均自白者，減輕
    其刑，修正前毒品危害防制條例第17條第2 項定有明文。又
    該減輕其刑規定，係為鼓勵是類犯罪行為人自白、悔過，並
    期訴訟經濟、節約司法資源而設，一般而言，固須於偵查及
    審判中皆行自白，始有適用，缺一不可。但所謂「自白」，
    係指被告（或犯罪嫌疑人）承認自己全部或主要犯罪事實之
    謂。其承認犯罪事實之方式，並不以出於主動為必要，即經
    由偵、審機關之推究訊問而被動承認，亦屬自白（最高法院
    100 年度台上字第5082號判決要旨參照）。而本件被告迭於
    檢察官訊問及原審、本院審理時，就上開2次販賣第三級毒
    品未遂犯行，均自白不諱，詳如前述，故就被告所犯2次販
    賣第三級毒品未遂犯行，均應依修正前毒品危害防制條例第
    17條第2 項規定，減輕其刑。
四、被告就事實欄一（一）、（二）所示，均業已著手於販賣第
    三級毒品犯罪之實行，然因喬裝買家之員警欠缺購買真意，
    自始即屬販賣行為不能完成，均為未遂犯，爰均依刑法第25
    條第2 項規定遞減輕其刑。
伍、撤銷改判之理由：
一、原審以被告罪證明確，予以論罪科刑，固非無見。惟查：
（一）除刑事訴訟法有特別規定外，已受請求之事項未予判決，
      或未受請求之事項予以判決，其判決當然違背法令，同法
      第379條第12款定有明文。故檢察官就被告之犯罪事實以
      實質上或裁判上一罪起訴者，因其刑罰權單一，在審判上
      為一不可分割之單一訴訟客體，法院自應就全部犯罪事實
      予以合一審判，以一判決終結之，如僅就其中一部分加以
      審認，而置其他部分於不論，即屬刑事訴訟法第379條第1
      2款所稱「已受請求之事項未予判決」之違法。又已經提
      起公訴之犯罪事實，除經檢察官依法撤回起訴外，並不能
      因檢察官在審判期日表示減縮起訴事實或未予陳述主張而
      發生消滅訴訟繫屬之效力，此與民事訴訟程序因採當事人
      處分權主義而得由當事人減縮應受判決事項之聲明之情形
      不同，換言之，該部分既未消滅訴訟繫屬，法院仍應予以
      裁判（最高法院97年度台上字第1157號判決意旨參照）。
　　　本件檢察官於起訴書犯罪事實欄一（一）記載被告意圖營
      利，基於販賣第三級毒品及第四級毒品之犯意，於事實欄
      一（一）所示時間，張貼「拋f戰鬥機」文字訊息，供不
      特定網友觀覽，伺機販售第三、四級毒品以牟利，並與喬
      裝員警商談毒品交易事宜，談妥販賣上開含第三、四級毒
      品成分之藥錠20顆予該員警等語，足見被告就起訴書犯罪
      事實欄一（一）另涉犯毒品危害防制條例第4 條第6項、
      第4 項之販賣第四級毒品未遂罪部分，顯然在檢察官起訴
      範圍之內，至檢察官雖於原審準備程序以言詞陳稱：更正
      起訴書第1頁倒數第2行，有關起訴書犯罪事實欄一（一）
      被告販賣之藥錠為第三級毒品成分云云（見原審卷第89頁
      ），然揆諸上揭說明，仍不能認此部分已發生消滅訴訟繫
      屬之效力。是原判決就此部分未予任何裁判，難謂無已受
      請求之事項未予判決之違法。
（二）原審判決於主文欄就被告所犯上開2 次販賣第三級毒品未
      遂罪，分別予以論罪科刑，並於據上論斷欄引用刑法第51
      條第5款，惟於理由欄就此部分漏未論及，且就被告所犯
      事實欄一（二）所示犯行，誤認被告另使用未扣案三星廠
      牌行動電話為犯罪工具，致沒收部分誤為沒收，尚有未合
      。
（三）原審未及審酌前揭毒品危害防制條例第4 條第3項及同條
      例第17條第2項之法律修正，比較新、舊法律，亦有未洽
      。
二、被告上訴意旨固指稱：本件被告均坦承犯行，而被告於上開
    時間，兩次發文至群組之時間，相距只有40分鐘，隨即遭分
    別兩組不同員警緝獲，是被告2次犯行之時間、地點及方法
    都緊密相接，應僅構成接續犯，論以一罪評價即為已足。又
    原審認被告經兩次減刑後已經無情輕法重之適用，但事實上
    被告是因為服用安眠藥物，也不知道轉售安眠藥物是七年以
    上的重罪，被告已經承認錯誤，兩次的販賣金額都僅有幾百
    元，被告也有供出相關毒品來源，惟因被告取得之藥品乃係
    合法來源，而無從破獲，縱然不能依毒品危害防制條例減刑
    ，衡酌被告之售價，光交通費用恐不亞於出售費用，應認本
    件被告惡性非重，仍有刑法第59條之適用，且原審量刑過重
    。另以本件情形，被告剛滿30歲，年紀尚輕，與母親居住要
    照顧母親，有正當工作，對本次犯行也坦承不諱，請從輕量
    刑，定執行刑在有期徒刑2年以下，並請法院諭知緩刑等語
    。惟以：
（一）按接續犯係指數行為於同時同地或密切接近之時地實行，
      侵害同一之法益，各行為之獨立性極為薄弱，自一般社會
      健全觀念上視之，難以強行分開，以視為一個行為之數個
      舉動，合為包括之一行為予以評價，較為合理者而言；集
      合犯係一犯罪構成要件類型，立法者已預設該項犯罪須持
      續實行之複次行為，具備反覆、延續之行為特徵，其個別
      行為雖具獨立性而能單獨成罪，仍予以總括或擬制成一犯
      罪構成要件始足當之。而立法者所定販賣毒品罪，其構成
      要件，並無必須反覆或繼續實行始能成立，亦無予以總括
      或擬制為一個犯罪構成要件之情形，且販賣行為常有單一
      或偶發性販賣之情形，亦非絕對具有反覆、繼續實行之特
      徵，自無從成立集合犯或接續犯之餘地（最高法院102 年
      台上字第1971號判決意旨參照）。況據前述，可知被告本
      件所為2次販賣第三級毒品未遂犯行，每次均與購毒者即
      喬裝員警重新聯繫及談妥毒品交易內容，再依約分別前往
      約定地點完成毒品交易，且其2次販毒犯行之交易內容及
      時間亦均屬有異，即認被告2次販毒之行為均具相當獨立
      性，且立法者並未預定販賣毒品罪之本質具有數個同種類
      行為反覆實行之性質，是被告本件所為並不符合接續犯之
      要件，應依數罪併罰之例予以分論併罰。
（二）復按刑事審判旨在實現刑罰權之分配的正義，故法院對有
      罪被告之科刑，應符合罪刑相當之原則，使輕重得宜，罰
      當其罪，以契合社會之法律感情，此所以刑法第57條明定
      科刑時應審酌一切情狀，尤應注意該條所列10款事項以為
      科刑輕重之標準，俾使法院就個案之量刑，能斟酌至當。
      至於量刑輕重，係屬事實審法院得依職權自由裁量之事項
      ，苟其量刑已以行為人之責任為基礎，並斟酌刑法第57條
      各款所列情狀，而未逾越法定刑度或有濫用權限情事，即
      不得任意指為違法（最高法院75年度台上字第7033號判例
      、103 年度台上字第36號判決意旨參照）。原審判決既於
      量刑時，已依上揭規定說明係審酌被告正值青壯，不思努
      力進取，知悉毒品對人體之危害性，竟分別出售含第三級
      毒品氟硝西泮之藥丸20顆、4 顆，殘害國民身心健康，助
      長社會濫用毒品風氣；惟念其自始坦承犯行，態度良好，
      又販賣之毒品均未流入施用者手中，而未造成實害，及被
      告之素行、智識程度、生活狀況、各別犯罪之動機、目的
      、手段、預計獲利、販賣之毒品來源、數量等項情狀，而
      分別量處原判決主文欄所示刑度，既未逾越法定刑度，又
      未濫用自由裁量之權限，原判決之量刑並無何不當而構成
      應撤銷之事由可言，則上訴意旨指稱原審量刑過重云云，
      難認足取。
（三）再按刑法第59條之酌量減輕其刑，必須犯罪另有特殊之原
      因與環境等，在客觀上足以引起一般同情，認為即予宣告
      法定最低度刑期猶嫌過重者，始有其適用。至行為人犯罪
      之動機、目的、犯罪之手段、犯罪後所生之損害、犯罪後
      之態度、犯罪行為人之生活狀況、品行、智識程度等，僅
      屬得於法定刑內審酌量刑之事項，非酌量減輕之理由。查
      本案販賣第三級毒品罪法定最低刑度係有期徒刑7年，且
      被告本案犯行，並經本院適用毒品危害防制條例第17條第
      2項及刑法第25條第2項之規定減輕其刑，而被告本件所犯
      之販賣第三級毒品未遂罪，又別無何因不得已而為之之情
      由，況被告無視於政府反毒政策，明知第三級毒品足以殘
      害人之身體健康，竟販賣以營利，危害社會治安及國民健
      康，且本院業詳為審酌一切情狀而為量刑，如後述，復衡
      以本案被告犯罪情節，實難逕認被告於犯本案時有何特殊
      之原因或環境等，在客觀上足以引起一般同情之處，自不
      得邀刑法第59條規定減輕其刑。至於被告犯罪動機、所生
      損害、犯後態度之因素等情狀，僅可為法定刑內從輕科刑
      之標準，不得據為刑法第59條酌量減輕之理由，而原審亦
      同此認定（見原判決第6至7頁），核無未合，是以上訴意
      旨此部分所請亦無足取。
（四）末查，被告前已因違反毒品危害防制條例案件，經臺灣臺
      北地方法院以108年度審簡字第1012號判決應執行有期徒
      刑7月，於108年7月20日確定，並於109年5月12日因縮刑
      期滿執行完畢，有本院被告前案紀錄表在卷可憑，且本件
      被告受有期徒刑2 年以上之宣告，詳如後述，自不符合刑
      法第74條第1 項所定宣告緩刑之要件，本院自無從對被告
      為緩刑之宣告，是以被告上訴意旨所指各節，均難認為有
      理由。
三、據此，被告上訴意旨所指各節，雖均無理由，然原判決既有
    上開可議之處，即無可維持，自應由本院將原判決予以撤銷
    改判。
四、爰以行為人之責任為基礎，審酌被告明知第三級毒品對於人
    體健康戕害甚巨，竟為本件販賣第三級毒品犯行，戕害國民
    身心健康，影響社會秩序、善良風俗，所為非是，兼衡被告
    犯罪之動機、目的、 手段，及其犯罪次數、所生損害，暨
    被告自述高職畢業之智識程度，勉持之家庭經濟狀況（見被
    告調查筆錄，偵一卷第19頁），及被告坦承犯行之犯後態度
    、素行等一切情狀，分別量處主文第2 項所示之刑。
五、按數罪併罰，分別宣告多數有期徒刑者，於各刑中之最長期
    以上，各刑合併之刑期以下，定其刑期，但不得逾30年，刑
    法第51條第5 款定有明文。乃因刑罰之科處，應以行為人之
    責任為基礎，考量人之生命有限，刑罰對被告造成之痛苦程
    度，係以刑度增加而生加乘成效果，而非等比方式增加，如
    以實質累加方式執行，刑責恐將偏重過苛，不符現代刑事政
    策及刑罰之社會功能，故透過定應執行刑程式，採限制加重
    原則，授權法官綜合斟酌被告犯罪行為之不法與罪責程度、
    各罪彼此間之關聯性（例如數罪犯罪時間、空間、各行為所
    侵害法益之專屬性或同一性、數罪對法益侵害之加重效應等
    ）、數罪所反應被告人格特性與傾向、對被告施以矯正之必
    要性等，妥適裁量最終具體應實現之刑罰，以符罪責相當之
    要求。因此，法院於酌定執行刑時，應體察法律恤刑之目的
    ，為妥適之裁量，俾符合實質平等原則（最高法院105 年度
    台抗字第626 號裁定意旨參照），此一刑罰裁量亦係一實質
    、特殊之量刑過程。準此，不能以數罪之宣告刑累加之總合
    ，對比最終所定之應執行刑，即認原所處之宣告刑大幅減縮
    ，即認有何裁量濫用之情事。查被告所犯上開2次販賣第三
    級毒品未遂犯行，觀諸各次販賣之時間接近，販賣對象均係
    喬裝員警，於併合處罰時其責任非難重複之程度較高，就其
    所犯數罪為整體非難評價，爰酌定應執行刑如主文第2 項所
    示。
六、至上開各罪所為沒收之諭知，因在定其應執行之刑主文項下
    ，倘再為沒收之諭知，雖其併執行沒收之效果並無不同，然
    恐有混淆新法沒收之性質，使人誤認沒收仍屬從刑，而有數
    罪併罰適用之疑慮，從而，本院於定其應執行之刑主文項下
    ，應毋庸再為沒收之諭知，附此說明。
陸、沒收部分：
一、扣案上開含第三級毒品氟硝西泮之藥錠69顆（含68顆及不完
    整1顆，驗餘67顆及不完整1顆）、4顆，分別係被告為事實
    欄一（一）、（二）所示犯罪後遭查獲之第三級毒品，性質
    上均屬違禁物，不問屬於犯罪行為人與否，均應依刑法第38
    條第1 項規定，各於被告所犯事實欄一（一）、（二）所示
    販賣第三級毒品未遂罪項下宣告沒收。至鑑驗用罄之第三級
    毒品，因已滅失，自毋庸再予宣告沒收。
二、扣案華為廠牌行動電話1 支（含門號0000000000SIM卡1張）
    ，係被告所有，且為供被告犯如事實欄一（一）、（二）所
    示各罪所用之物，業據被告於本院審理時供明在卷（見本院
    卷第133 至135 頁），均應依毒品危害防制條例第19條第1
    項規定，分別於被告所犯事實欄一（一）、（二）所示販賣
    第三級毒品未遂罪項下宣告沒收。
三、至扣案含第四級毒品氯硝西泮成分之藥錠10顆（驗前總淨重
    1.631 公克，驗餘總淨重1.3942公克），雖係被告所有之物
    ，然與本案被告所涉販賣第三級毒品未遂犯行無關，業據被
    告供明在卷（見本院卷第134頁），亦無證據足認與被告本
    案犯行有何直接關聯，爰不予宣告沒收。
柒、不另為無罪諭知部分：　　
一、公訴意旨另略以：被告明知氯硝西泮（可那氮平、氯硝氮平
    ，下同）係毒品危害防制條例所列之第四級毒品，依法不得
    販賣，仍於108年2月間，在上址培靈醫院，以失眠為由就診
    ，經不知情之醫師開立處方箋，而自該醫院取得成分含有
　　第四級毒品氯硝西泮藥錠而持有後，竟意圖營利，基於販賣
　　第四級毒品之犯意，於108年2月27日4時11分許，在不詳地
    點，以其所有之門號0000000000號行動電話連結網際網路，
    登入微信「WECHAT」通訊軟體之聊天群組「低調區【版五】
    」內，以ID為「kane8451」、帳號「職業飛機」、暱稱為「
    歐特」之帳號張貼「拋f戰鬥機」文字訊息，供不特定網友
    觀覽，伺機販售上開第四級毒品以牟利，適新北市政府警察
    局中和分局員警於108年2月27日6時30分許，執行網路巡邏
    勤務時發現上開訊息，即以「蘭妮娛樂」作為暱稱，佯裝買
    家與被告使用暱稱「歐特」之帳號商談毒品交易事宜，談妥
    販賣上開含第三、四級毒品成分（經檢察官於原審準備程序
    當庭更正為含第三級毒品成分，見原審卷第89頁）之藥錠20
    顆予該員警，並約定在新北市○○區○○路000號1樓駭客生活網
    咖館旁之娃娃機店內進行交易。其後，被告遂搭乘由不知情
    表哥李學華（所涉販賣毒品部分，另經檢察為不起訴處分）
    騎乘之上開機車前往上開地點。嗣被告於108年2月27日13時
    15分許，在上開地點，欲將約定含第三級毒品成分藥錠交付
    員警並索取對價200元時，經警表明身分，旋遭當場逮捕而
    未遂，並扣得交付之第三級毒品氟硝西泮20顆、自李學華身
    上扣得第三級毒品氟硝西泮40顆、第四級毒品氯硝西泮10顆
    、自上開機車內扣得第三級毒品氟硝西泮9顆，及被告使用
    上開門號之華為廠牌手機1支。因認被告此部分所為，涉犯
    毒品危害防制條例第4 條第6項、第4 項之販賣第四級毒品
    未遂罪嫌等語（下稱被訴販賣第四級毒品未遂部分）。
二、按犯罪事實應依證據認定之，無證據不得認定犯罪事實；無
    證據能力、未經合法調查之證據，不得作為判斷之依據；不
    能證明被告犯罪或其行為不罰者，應諭知無罪之判決，刑事
    訴訟法第154 條第2 項、第155 條第2 項、第301 條第1 項
    分別定有明文。次按認定不利於被告之事實，須依積極證據
    ，苟積極證據不足為不利於被告事實之認定時，即應為有利
    被告之認定，更不必有何有利之證據。又事實之認定，應憑
    證據，如未能發現相當證據，或證據不足以證明，自不能以
    推測或擬制之方法，為裁判基礎；認定犯罪事實，所憑之證
    據，雖不以直接證據為限，間接證據亦包括在內，然無論直
    接或間接證據，其為訴訟上之證明，須於通常一般之人均不
    致於有所懷疑，而得確信其為真實之程度者，始得據之為有
    罪之認定，倘其證明尚未達到此一程度，而有合理性懷疑之
    存在時，即無從為有罪之認定（最高法院30年上字第816號
    、40年台上字第86號、76年台上字第4986號判例意旨可資參
    照）。況刑事訴訟法第161 條第1 項亦明定：檢察官就被告
    犯罪事實，應負舉證責任，並指出證明之方法。是檢察官對
    於起訴之犯罪事實，應負提出證據及說服之實質舉證責任，
    倘其所提出之證據，不足為被告有罪之積極證明，或其指出
    證明之方法，無從說服法院以形成被告有罪之心證，基於無
    罪推定之原則，自應為被告無罪判決之諭知（最高法院92年
    台上字第128號判例亦同此意旨）。
三、公訴人認被告涉有被訴販賣第四級毒品未遂部分罪嫌，無非
    係以被告於警詢及偵查中之自白、證人曾信豪於偵查中之證
    述，及販賣毒品訊息截圖（見偵一卷第103頁）、扣案之第
    四級毒品氯硝西泮10顆等為其論據。
四、訊據被告堅決否認有被訴販賣第四級毒品未遂部分犯行，辯
    稱：伊沒有販賣第四級毒品，扣案含第四級毒品成份之藥錠
    ，是精神科醫生給伊的藥，跟本案無關，伊只有販賣FM2等
    語。而辯護意旨復執以被告雖遭查扣第四級毒品，但這是被
    告本身的精神科藥物，且本案並沒有任何販賣第四級毒品之
    事證，不能僅憑被告持有扣案藥物就認定被告有販賣第四級
    毒品未遂犯行為等詞為被告辯護。
五、經查：
（一）證人曾信豪於檢察官訊問時係具結證稱：被告先在公開的
      群組張貼提示的照片編號1（偵一卷第103頁）所示的廣告
      訊息「拋f戰鬥機」，意思是要拋售FM2，伊就問被告「1
      ：？」，意思是一顆多少錢，因為FM2都是用1排或1顆為
      單位計價，伊一開始跟被告約在永和區新光大道KTV，被
      告就說要約釣蝦場旁的網咖旁的夾娃娃機店，伊到達交易
      地點之後，被告就從身上拿出2排FM2，共20顆，放在娃娃
      機的兌幣機上，伊就跟被告小聊一下，被告要走的時候就
      跟伊說「差不多了，我可能要先跟你收一下」，之後伊就
      表明警察身分等語（見偵一卷第161至162頁），堪認證人
      曾信豪見到被告所張貼「拋f戰鬥機」文字訊息，即明顯
      知悉被告係為伺機販售第三級毒品FM2，而證人曾信豪發
      現此販賣毒品訊息，即喬裝買家與被告洽談購買第三級毒
      品事宜，並約定在上開地點交易20顆FM2，嗣於被告依約
      到場後，將上開藥錠置於夾娃娃兌幣機上欲交付，並向證
      人曾信豪索取對價時，證人曾信豪即表明身分當場逮捕被
      告，是尚不足據以證人曾信豪於偵查中之證述及上開販賣
      毒品訊息截圖，即認定被告有販賣第四級毒品之犯意或已
      著手販賣第四級毒品之犯行。
（二）至扣案含第四級毒品氯硝西泮成分之藥錠10顆（驗前總淨
      重1.631 公克，驗餘總淨重1.3942公克），雖係被告所有
      之物，然被告於警詢時供稱該含第四級毒品氯硝西泮成分
      之藥錠係醫院開立給伊，用來治療睡眠等語（見偵一卷第
      22頁），復於檢察官訊問時供稱：(如果要賣20顆，為何
      要攜帶69顆FM2及氮平類10顆？）醫生開完，我就放車廂
      ，我與警察碰面，身上帶20顆，其他不是給警察；（是否
      有一些是放在李學華身上的？）有部分是放在李學華身上
      ，有部分放在車廂；（為何會放在李學華身上？）口袋塞
      滿了，我不知道這個放在身上會出事等語（見偵一卷第13
      3至135頁），足見被告於警詢及偵查中並未自白有何販賣
      第四級毒品之情事，則要無法徒憑被告於警詢及偵查中之
      供述、扣案含第四級毒品氯硝西泮成分之藥錠，即逕為被
      告不利之認定。
（三）況被告於原審準備程序即自白有事實欄一（一）所示之販
      賣第三級毒品未遂犯行，惟辯稱：扣案之第四級毒品與本
      案無關，那是醫師給伊的藥等語（見原審卷第88頁），復
      於本院審理時為相同之供述（見本院卷第132至134頁），
      益徵被告前後供述情節，互核尚屬相合，應屬非虛。
六、綜上所述，依卷存事證，尚無足證明被告有被訴販賣第四級
    毒品未遂部分犯行，本應為被告無罪之諭知，惟公訴意旨認
    此部分起訴事實與上揭事實欄一（一）所示被告經本院諭知
    有罪部分，有想像競合犯之裁判上一罪關係，爰不另為無罪
    之諭知。
據上論斷，應依刑事訴訟法第369 條第1 項前段、第364 條、第
299 條第1 項前段，修正前毒品危害防制條例第4 條第6 項、第
3 項、第17條第2 項，毒品危害防制條例第19條第1項，刑法第2
條第1 項前段、第11條、第25條第2 項、第38條第1 項、第51條
第5 款，判決如主文。
本案經檢察官李芷琪提起公訴，檢察官侯千姬到庭執行職務。
中　　華　　民　　國　　109 　年　　12　　月　　15　　日
                  刑事第十九庭審判長法  官  曾淑華
                                    法  官  陳文貴
                                    法  官  王美玲
以上正本證明與原本無異。
如不服本判決，應於收受送達後20日內向本院提出上訴書狀，其
未敘述上訴之理由者並得於提起上訴後20日內向本院補提理由書
（均須按他造當事人之人數附繕本）「切勿逕送上級法院」。
                                    書記官  李逸翔
中　　華　　民　　國　　109 　年　　12　　月　　15　　日
附錄：本案論罪科刑法條全文
修正前毒品危害防制條例第4條
製造、運輸、販賣第一級毒品者，處死刑或無期徒刑；處無期徒
刑者，得併科新臺幣 2 千萬元以下罰金。
製造、運輸、販賣第二級毒品者，處無期徒刑或 7 年以上有期
徒刑，得併科新臺幣 1 千萬元以下罰金。
製造、運輸、販賣第三級毒品者，處 7 年以上有期徒刑，得併
科新臺幣 7 百萬元以下罰金。
製造、運輸、販賣第四級毒品者，處 5 年以上 12 年以下有期
徒刑，得併科新臺幣 3 百萬元以下罰金。
製造、運輸、販賣專供製造或施用毒品之器具者，處 1 年以上
7 年以下有期徒刑，得併科新臺幣 1 百萬元以下罰金。
前五項之未遂犯罰之。